臺灣臺北地方法院民事判決　九十年度海商字第四八號
　　原　　　告　　友聯產物保險股份有限公司
　　法定代理人　　甲○○
　　訴訟代理人　　林昇格律師
　　複　代理人　　林淑娟律師
　　　　　　　　　李志峰律師
　　被　　　告　　長榮海運股份有限公司
　　法定代理人　　乙○○
　　訴訟代理人　　梁穗昌律師
　　複　代理人　　李夏菁律師
右當事人間損害賠償事件，本院判決如左：
    主      文
被告應給付原告新台幣貳拾捌萬伍仟捌佰零柒元，及自民國九十年九月五日起至清償
日止，按年息百分之五計算之利息。
原告其餘之訴駁回。
訴訟費用由被告負擔二分之一，餘由原告負擔。
本判決第一項於原告以新台幣玖萬伍仟元供擔保後，得假執行；但被告如於假執行程
序實施前，以新台幣貳拾捌萬伍仟捌佰零柒元為原告預供擔保，得免為假執行。
原告其餘假執行之聲請駁回。
    事      實
甲、原告方面：
壹、聲明：被告應給付原告新臺幣三十三萬二千七百零三元及自支付命令繕本送達翌
    日起至清償日止按年息百分之五計算之利息，並為以供擔保為條件之假執行宣告
    。
貳、陳述：
一、緣訴外人陵陽網路企業股份有限公司（下稱陵陽公司）於民國八十九年八月間委
    由被告自加拿大進口冷凍馬鈴薯乙批共計六三七五箱到基隆，此有被告簽發編號
    ：EISＺ000000000000之海運提單可稽（聲證一）。詎料，於本批貨物運抵基隆港
    後，受貨人陵陽公司前往提貨時，發現本批貨物中裝於櫃號EMCU0000000貨櫃內
    之馬鈴薯發生嚴重濕損，經公證後因品質已發生變化，無法符合買受人肯德基之
    品質要求。在公證過程中也發現，櫃號EMCU0000000之貨櫃有多處破損，導致貨
    櫃內部貨物產生表面結晶情形，因買受人肯德基公司對品質要求嚴格，故雖未達
    完全不能食用，但為避免勉強使用而發生消費公安事件，故整櫃之貨物已不得再
    使用，此有詠翰公有限公司做成公證報告可稽（參聲證二）。在扣除系爭貨物之
    殘值新台幣十八萬三千一百五十元後，受有損失新臺幣三十三萬二千七百零三元
    。原告為系爭貨物之保險人，依約已賠償訴外人陵陽公司之損害並受讓陵陽公司
    在本件貨損上之一切權利，原告依保險法第五十三條及民法債權讓與之規定，自
    得依法起訴請求賠償。
二、查民法第六百三十四條第一項前段規定：「運送人對於運送物之喪失、毀損或遲
    到，應負責任」、海商法第六十二條第一項：「運送人或船舶所有人於發航前及
    發航時，對於下列事項，應為必要之注意及措置…三  使貨艙、冷藏室及其他供
    載運貨物部分適合於受載、運送與保存。」海商法第六十三條：「運送人對於承
    運貨物之裝載、卸載、搬移、堆存、保管、運送及看守，應為必要之注意及處置
    。」今被告為系爭貨物之運送人，而欠缺必要之注意義務，竟提供有破損而無法
    恆溫冷藏之冷凍貨櫃，導致發生系爭貨損，被告有故意過失甚明。
三、由於系爭薯條之買受人為知名之連鎖速食業者肯德基，其對於品質之要求本甚嚴
    格；再者，關於食用之物品，品質間本有一定範圍之存在，並不是未達到不能食
    用之程度即可稱該食品品質仍為完好，而貨物沒有損害，否則為何一些較注重消
    費衛生之餐飲業者，在食材未達一定品質，雖未達不能食用即不予以採用，此乃
    其對於品質要求之嚴格性及為避免消費安全事件之故，且在民法中亦承認物之品
    質有高低之分，此觀民法第二百條第一項規定在當事人之意思無法定其品質時，
    債務人應以「中等品質」之物給付自明。故系爭貨物確因被告提供不堪載能力之
    船舶（原證五），導致貨物品質因此下降發生損害，被告自應就此損害負賠償責
    任。
四、訴外人陵陽公司，在發生貨損之後，已依海商法五十六條之規定於提貨後三日內
    ，以書面通知被告貨損之事實（參原證六）；其後，即通知原告（即保險人）及
    公證公司前往公證。由於系爭貨物已因被告提供之冷凍櫃無法正常保持恆溫，導
    致品質下降，惟因其尚未達到完全不能食用，遂由原告於民國八十九年十月四日
    於工商時報第三十六版登報公告招標（原證三）；於投標日有三家廠商參與投標
    ，最後由侯特國際開放有限公司以新臺幣十八萬三千一百五十元得標（原證四）
    。由於系爭貨物屬食品，並無法以其他方式恢復原狀，遂由其價值扣除其招標所
    得之殘值後，即為損失之價值。
五、又在國際貿易之實務中，買受人均買低賣高以求從中獲有利益，故進口地之貨物
    價格多較出口地為高，此乃理所當然。故訴外人陵陽公司向加拿大出口商進口系
    爭貨物，其於加拿大之價值為美金US$15096(1275Carton x US$11.840/ Carton)
    （參原證二) ，故依上述國際貿易之實際情況，交付時目的地即台灣地區之價值
    必高於出口地加拿大之價值，訴外人保守以商業發票之價格再加計一成為投保金
    額，實為合理利潤之估計，故系爭貨物於交付目的地台灣之價值為美金一萬六千
    六百零五元，另依匯率美金與新臺幣三十一．０六五比一計算，即為新臺幣五十
    一萬五千八百五十三。
六、原告為系爭貨物之保險人，在系爭貨物出險之後，即本於一般商業上之義務為系
    爭貨物出險之處理。並對於因被告之可責行為，導致系爭貨物品質受損後，仍依
    公正嚴謹之態度將系爭貨物賣出，得出合理之殘值。在經過嚴密精確之理算並扣
    除殘值後，才賠付被保險人陵陽公司新台幣三十三萬二千七百零三元，此乃系爭
    貨物於目的地台灣所受損額之金額。
七、被告身為一國際知名之運送人，其業務範圍遍及全球，被告每每於廣告時均自稱
    為專業負責之運送人。然在本案中，被告竟未提供未能恆溫保存之冷凍櫃，導致
    溫度上升而結霜，系爭貨物因之受損，實已違反海商法第六十二及第六十三條而
    未提供具堪載能力之船舶及未對承運貨物之裝載、卸載、搬移、堆存、保管、運
    送及看守為必要之注意與處置，其有故意過失秩明；其應依民法第六百三十四條
    、民法第一百八十四條、民法第一百八十八條對原告負賠償責任。
八、然系爭貨物因被告之可責行為導致出險後，被告利用其經濟上強者之地位，對於
    原告之請求相應不理。並猶言矯飾其所提供之貨櫃未有瑕疵（被告九十一年三月
    二十日答辯二狀第二頁第二點) ，以求脫責。且屢次要求原告提出在被告手上才
    有的溫度計錄表（被告九十一年三月二十日答辯二狀第二頁第三點第１小點），
    來要求原告證明溫度之變化。殊不知，此溫度計錄表通常均由被告保有，且依民
    事訴訟法第二百七十七條規定：「當事人主張有利於己之事實者，就其事實有舉
    證之責任。但法律別有規定或依其情形顯失公平者，不在此限。」在海上運送關
    係採用推定過失之立法上，原告已證明系爭貨物在原告之運送中受有損害，被告
    當舉證證明其未有過失，而非一再空言其未有責任，而欲求脫責，此和其強調專
    業、負責之形象實大相違背，故被告行為之可責性不言可喻。
參、提出下列證據為證：
原證一、台灣中國航聯產物保險股份有限公司保險單影本一份。
原證二、商業發票。
原證三、登報資料。
原證四、招標文件。
原證五、公證報告之照片。
原證六、貨物受損及會同公證函。
聲證一、海運提單影本。
聲證二、詠翰公證有限公司之公證報告。（報告號碼Ｍ２０００．０２６６）
聲證三、代位求償收據。
乙、被告方面：
壹、聲明：原告之訴及假執行聲請均駁回。如受不利之判決願供擔保免予假執行。
貳、陳述：
一、事實經過：
１、原告主張並非事實。系爭貨物並無損壞，貨櫃溫度並無異常，事實上，係受貨人
    及其保險公司即原告亦皆知悉貨物並無損害，惟因受貨人當初係欲將系爭貨物售
    予其大客戶肯德基公司，為恐其大客戶有意見而損及其肯德基公司之關係，乃與
    原告勾串，原告故示大方竟以「全損」而賠予其客戶即受貨人，再主張「全損」
    而對被告長榮公司要求賠償，原告一方面可拉攏其客戶，另一方面向再保公司已
    取得百分之八十賠償，又向被告要求賠償，原告一舉數得，不但完全無損失，又
    反而倒賺，絕無得逞之理。
２、受貨人提貨時並未主張貨物有任何毀損，反而係貨物已提取二天後，在八十九年
    九月二日公証人前去查看時貨櫃內貨物已被動過，不但大部分貨物早已被搬入受
    貨人倉庫，並無毀損，此可傳証人蔡坤昌為証（台北市○○○路○段一二八號八
    樓）。
３、受貨人八十九年八月三十一日提櫃、開櫃並已處理貨物，遲至八十九年九月二日
    再行公証，貨物若有損害，已無可証明貨物係何時受損，依法應由受貨人証明貨
    物確有在運送中受損，否則即無可率行索賠。
二、被告所呈証據已証明原告主張全貨櫃內貨物皆完全損壞云云，完全不實：
１、被告已提出貨櫃之溫度記錄，證明貨櫃溫度並無異常升高（請參被証一號），貨
    物亦未解凍，原告主張不實。
２、矧詠翰公証公司八十九年九月八日函中僅記載二百箱外觀有解凍結霜情況，並無
    整櫃一千二百多箱全部損壞之情事（請參被証二號）。尤有甚者，該文中更指出
    係「貨主唯恐該櫃一千二百七十五箱貨物已因破溫度上升導致變質，要求推定全
    損」云云，原告與其客戶私下受授，原告擅自答應賠償卻要求被告付錢，其誰能
    服？
３、被告更已提出當時之照片，証明八十九年九月二日公証人所照照片顯示貨物並無
    溼損，完完整整已從貨搬出而堆於受貨人倉庫，原告主張貨物全損云云，確不實
    在。
三、原告並未証明貨物有毀損，其主張不可採：
１、原告主張貨櫃內溫度有升高，並致貨物毀損云云，惟查貨櫃內溫度究竟曾高升幾
    度？又貨物係如何受損？原告皆未具体舉証証明，其顯然未盡舉証之責，彰彰甚
    明。
２、原告所謂有二百箱發生結霜情況云云，洵有可議，蓋該二百箱並非在運送人運送
    中所生結霜，亦非受貨人領櫃或開櫃時即發現有該二百箱結霜情況，原告所提公
    証報告指明充其量係領貨後已第三天，貨物皆已開櫃入倉後始請公証人到場指稱
    有二百箱發生結霜情形，並未証明係運送中所生之情形，尤有甚者，原告並未主
    張並証明其他一千多箱有任何溫度升高及毀損之情事，原告竟請求一千二百餘箱
    全部索賠，洵屬無理。
四、當初貨櫃處破損處係於貨到貨櫃場時方行發生，惟皆已以鋁片（ALUMINOMTAPE）
    自外部封住，既無影響貨櫃功能，有溫度記錄為証，更不可能造成貨損，否則受
    貨人在提取貨櫃時，當即發現貨櫃有破洞，其豈可能未即申報貨損並拒絕提櫃，
    反而照常取走貨櫃而無任何反應，受貨人係直至貨櫃已提取後第三天而且貨物都
    已卸貨後，始突然主張貨櫃有破洞，並有二百箱有損壞，顯不符常理。
五、原告主張前後矛盾不一，其主張有損害云云，實無可採：
１、原告起訴之支付命令聲請狀主張「兩百箱發生濕損，經公証後濕損部分必須丟棄
    」「整櫃貨物不能再使用」，請求新台幣五十一萬五千八百五十三元，惟查經被
    告命其呈報貨物丟棄何處？如何處理後？原告見無法交待，改口已拍賣得款新臺
    幣十八萬三千一百五十元，足証原告故為不實主張，極其可議，而且經查所謂拍
    賣，亦係勾串之作，過程完全不符常理。
２、原告係自稱二百箱濕損，須丟掉，然拍賣之數量卻仍係原來全數一千二百七十五
    箱，果若係系爭貨物，則原告主張二百箱須丟棄云云，亦係虛假，即確無毀損，
    彰彰甚明。
３、經查該貨物係在九月二日公證，然拍賣係遲至十月四日刊登，其所拍賣者是否系
    爭貨物已有可疑，且其間貨易是否妥適保存亦有可疑，請命原告舉証証明。
４、若係系爭貨物原告未知會被告，自行在十月四日刊登拍賣，竟然當天下午五點即
    截止領標，此豈係正常拍賣程序？而且規定僅隔日上午十點得看貨，而且須其派
    員隨同看貨，並於十月六日上午即開標拍賣，完全係黑箱作業，勾串之作。
５、尤有甚者，所刊登之報紙係那一家報紙原告皆未明示，請准命原告提出報紙完整
    原本，以証究竟。
六、原告所主張貨物價值亦不實在：
１、原告不但拒不提出進口申報單，以究明進口時所申報價格，而且無中生有自稱「
    加計一成必要費用」云云，其損害為美金一六六０五．六元，顯屬乏據，無可准
    許。原告既拒不提出進口報單，依民事訴訟法第三百四十五條規定，應認被告主
    張原告無損害之事實為真。
２、楊仁壽海上貨物索賠論第七七頁特別指明所謂「索賠權人之損害賠償請求權，依
    海商法第五條適用民法第六百三十八條第一項規定：『運送物有喪失、毀損或遲
    到者，其損害賠償額，應依其應交付時目的地之價值計算之』，此即民法第二百
    十六條第一項所謂法律另有規定。因之，索賠權人之損害賠償請求權，僅以『所
    受損害』或『積極的損害』為限，始得請求之」。因此原告主張其已依保險單給
    付保險金，並逕依保險金請求被告賠償，顯然於法有間，自無可取，更何況該保
    險理賠係原告自製，當然不可率憑。
３、矧原告之請求，完全於法不符。蓋其直接以所謂其給付之保險金額要求被告長榮
    公司賠償，與民法第六百三十八條規定完全不合，最高法院就此著有甚多前例，
    再三指明，最高法院七十三年台上字第四七八六號、七十四年台上字第一一九一
    號判決、七十四年台上字第一九二五號、七十四年台上字第一九二九號、七十五
    年台上字第五四五號判決、七十五年台上字第一四三四號判決、七十六年台上字
    第九六九號判決等等，皆闡明運送物有喪失、毀損、遲延者，其損害賠償額依海
    商法第五條、民法第六百三十八條第一項規定既應依其應交付時目的地之價值計
    算，則原告未舉証証明貨物之價格，自有未洽。
七、原告之訴訟代理人更已經自認本件貨物並無損害，其本件請求顯然無理：
１、原告訴訟代理人於庭訊中已自認：「該貨物因買方有較高之品質要求，所以推定
    為全損」（九十一年九月二十日筆錄），原告確已自認貨物並無損壞，原告係因
    買方之要求，所以才將貨物推定為全損。由此可證本件系爭貨物確實並未損壞，
    而係原告為拉攏其大客戶乃自願理賠，彰彰甚明。
２、不論原告係因為拉攏其客戶、或原告因與其客戶有較高品質之約定而同意理賠，
    皆係原告與其客戶間之約定，要與被告無涉，依法原告亦不得強求被告代負全責
    ，至為灼然。尤以本件貨物確未損壞，此有被證二號原告之公證公司信函：「貨
    主唯恐該櫃一二七五箱貨物已因溫度上升導致變質，要求推定全損」可稽，貨物
    確實並未損壞而原告強行不當要求被告賠償，豈符事理之平？
３、且依原告支付命令聲請狀主張僅係「兩百箱發生濕損，經公證後必須丟棄」，故
    縱認貨物有損壞（假設語氣），既然只有兩百箱受損，則原告何以要求被告應賠
    償其全部一千兩百箱之貨物損害，其憑據何在？
４、矧貨物有無損壞乃客觀之事實，可以明確查驗，原告以所謂高品質為辨主張推定
    為全損，其標準何在？未見原告舉證說明依法已有未合。況系爭貨物既已經拍賣
    ，則何來損壞可言？若已損壞則原告又如何拍賣？原告完全無法說明，其主張顯
    相矛盾，不足為憑。
參、提出下列證據為證：
被證一、溫度紀錄表。
被證二、詠翰公司函。
被證三、貨物照片。
被證四、臺灣碼頭服務公司。
    理      由
甲、程序方面：
一、本件原告、原告所受讓債權之陵陽公司以及被告均屬我國法人，惟契約之履行地
    兼跨加拿大溫哥華以及我國之基隆港，具有涉外因素，屬涉外民事法律事件。又
    依國際私法上之通說，一國法院對某種涉外民事法律事件有無一般管轄權即審判
    權，悉以法院地法之規定為準據，原告既係向我國法院提起訴訟，則關於一般管
    轄權之有無，即應按法院地之我國法律定之。經查，被告公司設立於我國台北市
    ○○○路，則我國法院就本件應有一般管轄權，而被告之住所地之本院亦有管轄
    權。（民事訴訟法第一條）。
二、起訴原告台灣中國航聯產物保險股份有限公司，法定代理人為方敏生，嗣於訴訟
    終結前之九十一年十月間與友聯產物保險股份有限公司（下稱友聯產物保險公司
    ）合併，而以友聯產物保險公司為存續公司，並由該公司法定代理人甲○○依民
    事訴訟法第一百七十五條規定聲明承受訴訟，核無不合，應予以准許。
三、原告起訴聲明請求之金額原為新臺幣五十一萬五千八百五十三元及自支付命令繕
    本送達後之法定遲延利息，本院依通常訴訟程序審理，其後因扣除拍賣受損貨物
    所得之金額新臺幣十八萬三千一百五十元，故原告減縮訴之聲明為新臺幣三十三
    萬二千七百零三元及法定遲延利息，因本件為海商事件法律及事實甚為繁雜，且
    兩造就此程序之進行亦未為爭執，應認有依原訴訟程序續行之合意，故參酌民事
    訴訟法第四百三十五條第一項規定及當事人程序選擇之權利，依原進行之通常訴
    訟程序審理，核先敘明。
乙、實體方面：
一、本件運送契約並無約定應適用之法律，而原告、原告所受讓債權之陵陽公司以及
    被告同屬我國法人，依涉外民事法律適用法第六條第一項、第二項以及第七條之
    規定，應適用本國法，合先敘明。
二、原告起訴主張訴外人即原告公司之被保險人陵陽公司於八十九年八月間委由（依
    海運提單之記載，陵陽公司應為受貨人非託運人）被告自加拿大進口冷凍馬鈴薯
    乙批共計六千三百七十五箱到基隆，（下稱系爭貨物，共分為五個貨櫃運送，每
    只貨櫃中有一千二百七十五箱），其中一個編號EMCU0000000之貨櫃有二處破損
    （下稱系爭貨櫃），經原告委請詠翰公證有限公司（下稱詠翰公證公司）查勘、
    鑑定後，原告已賠付新臺幣五十一萬五千八百五十三元予陵陽公司，並受讓陵陽
    公司在本件貨損上之一切權利。此有原告所提出之海運提單、詠翰公證公司之公
    證報告以及代位求償收據等件為憑，此部分之事實應堪認定。
三、按運送人對於運送物之喪失、毀損或遲到應負責任。但運送人能證明其喪失毀損
    或遲到，係因不可抗力，或因運送物之性質，或因託運人或受貨人之過失而致者
    ，不在此限。民法第六百三十四條定有明文。原告另主張被告為系爭貨物之運送
    人，而欠缺必要之注意義務，竟提供有破損而無法恆溫冷藏之冷凍貨櫃，因而導
    致貨櫃內部分貨物產生表面結晶情形，受貨人陵陽公司在發生貨損之後，已依海
    商法五十六條之規定於提貨後三日內，以書面通知被告貨損之事實，並即通知原
    告（即保險人）及公證公司前往公證。而買受人肯德基公司對品質要求嚴格，故
    雖未達完全不能食用，但為避免勉強使用而發生消費公安事件，故整櫃中之一千
    二百七十五箱冷凍馬鈴薯條應推定為全損等語。被告則以系爭貨物並無損壞，貨
    櫃溫度並無異常，如有損壞依詠翰公證公司八十九年九月八日函中僅記載二百箱
    外觀有解凍結霜情況，並無整櫃一千二百多箱全部損壞之情事，原告係自稱二百
    箱濕損，須丟掉，然拍賣之數量卻仍係原來全數一千二百七十五箱，果若係系爭
    貨物，則原告主張二百箱須丟棄云云，亦係虛假，即確無毀損。經查：
（一）系爭貨物於八十九年八月二日自加拿大溫哥華啟航，於同年八月十七日到達基
      隆港，卸載後曾轉送至長榮貨櫃公司做清潔、檢查及暫存，迄同年八月三十一
      日受貨人陵陽公司將系爭貨物運往其倉庫時，發現其中一只貨櫃有溼損情形，
      陵陽公司於同年九月一日十二時五十分即以傳真通知被告公司，將於九月月二
      日上午十時會同原告所委任之詠翰公證公司公證，此有貨物受損通知及會同公
      證函（原證六）以及公證報告（聲證二）在卷可稽，且為被告所不爭執，原告
      此部分之主張堪認為真實。又裝載系爭貨物之系爭貨櫃上方外觀雖有二處破損
      ，而包裝系爭貨物之部分紙箱雖有溼損，惟貨物是否受到損壞，仍非顯著，此
      有前開公證報告並所附照片在卷可按，故託運人陵陽公司於提貨後之三日內以
      傳真方式通知被告，可認合於海商法第一項第三款之規定而不受已依照載貨證
      券之記載交清貨物之推定。
（二）又系爭貨物屬於冷凍馬鈴薯，以被告公司所有之冷凍貨櫃裝載，此見卷附之海
      運提單（聲證一）即明，運送人之被告自應依系爭貨物之性質為照料，亦即必
      須提供適於系爭貨物所須低溫運送之裝載貨櫃，並隨時注意保持適當的溫度，
      始符合海商法第六十一條及六十三條要求運送人必要之注意及處置之義務。另
      依前述公證報告所附之照片，系爭貨櫃雖有有破損而未直接損及貨物，但冷凍
      貨櫃內之溫度達攝氏零下十八度之低溫，而以室外平均應有二十度左右之高溫
      ，因物理上冷熱對流之原理，必然會使貨櫃外之熱空氣流入，而導致貨櫃內之
      溫度上昇，使得冷空氣中之水氣凝結滴落而溼損系爭貨物包裝之紙箱。依系爭
      貨櫃溫度記錄表（聲證二、被證一）所載，系爭貨櫃設定值為攝氏零下十八度
      ，於八十九年八月十九日起溫度均維持在入風口及出風口均零下十八度左右，
      僅每約六小時至七小時間有一次除霜時間（ＤＦ─Ｉ、ＤＦ─Ｏ），櫃內溫度
      會驟然上升至攝氏十二度以上，但在被告所提出之溫度紀錄表所載，於八十九
      年八月二十二日十七時五十二分及十八時零八分，各有一次不正常的溫度變化
      ，除溫度紀錄表為重新設定外（ＰＷＲ─Ｏ、ＰＷＲ─Ｉ），亦與正常除霜時
      間不符，足見系爭貨櫃於該時間有溫度不正常之情形。再依據被告所提之事故
      報告單所載，於八十九年八月二十二日十七時四十分，Ｔ／Ｔ＃２６駕駛員吳
      東義，在貨櫃場十八區二十六排欲卸ＴＧＨＵ0000000做防颱作業時，
      因操機疏失，不慎撞及十八區二十六之系爭貨櫃，使系爭貨櫃右頂樑約４０×
      ２０ＣＭ破洞二處，貨櫃吊架（FLIPPER）亦變形。並參酌前述公證報告中之
      照片所示，系爭貨櫃頂樑處之外觀以及內部確有破損，而包裝系爭貨物之紙箱
      亦有溼損之情形。足證被告所提供之貨櫃，於前述時間內因遭受撞及產生二處
      破損，而導致溫度上升而溼損系爭貨物中之二百箱，而就此部分貨物所受毀損
      ，發生於被告八十九年八月三十一日交付前之八十九年八月二十二日，且貨櫃
      之操作人員並非依受貨人陵之指示而占有或堆存系爭貨櫃，依首揭民法第六百
      三十四條規定，被告就此損害，應負賠償責任。
（三）另系爭貨物為專供速食業者肯德基公司於處理後販賣與社會大眾之冷凍馬鈴薯
      ，此見海運提單上「FROZEN  FRENCH FRIED POTATOES 40942KFC」之記載即明
      ，依此運契約之目的，運送人自應提供維持攝氏零下十八度之低溫冷凍貨櫃，
      方能保持冷凍食品不致於腐敗並保有新鮮度及口感，而系爭貨櫃中之貨物既有
      二百箱因溫度不正常而致溼損已如前述，則其他一千零七十五箱之冷凍馬鈴薯
      部分被告亦未能保持適當之保存溫度，如將之販賣予社會大眾食用，有可能因
      馬鈴薯腐敗產生不測之損害，或因新鮮度及口感不佳使社會大眾對該速食業者
      肯德基公司之食品品質產生疑慮，此部分一千零七十五箱之冷凍馬鈴薯亦應認
      已失其預定之效用或減少價值，原告主張被告應賠償系爭貨櫃中全部一千二百
      七十五箱之冷凍馬鈴薯因此所減少之價額，自屬有據。
四、復按運送物有喪失、毀損或遲到者，其損害賠償額，應依其應交付時目的地之價
    值計算之。而此項規定於海商事件亦有適用，民法第六百三十八條、海商法第五
    條分別有明文規定。此項損害賠償額之計算，係以到達港貨物完好市價減去貨物
    損害後在到達港之市價。所謂到達港完好市價，一般包括成本、保險、運費、關
    稅、管理費用以及合理之利潤而言。經查：
（一）原告主張系爭貨櫃中全部一千二百七十五箱之冷凍馬鈴薯，受貨人陵陽公司由
      於被告提供之冷凍櫃無法正常保持恆溫，導致品質下降，惟因其尚未達到完全
      不能食用，遂由原告於八十九年十月四日於工商時報第三十六版登報公告招標
      ，於投標日有三家廠商參與投標，最後由侯特國際開放有限公司以新臺幣十八
      萬三千一百五十元得標之事實，有原告提出之登報資料、招標文件（應為投標
      之標單）附卷可憑，依前開登報之內容以及投標之標單形式上觀之，合於一般
      投標訂定投標及看貨日期後由各投標人分別出價競價，而得標後由各在場人簽
      認之程序。且此為減少損害發生之行為，於被告而言亦屬有利。至於是否將溼
      損之二百箱馬鈴薯一併拍賣、公證日期距拍賣日期之長短，為原告處理受損貨
      物之方式，被告就此未能舉出原告處理受損貨物有何過失導致損害增加，而空
      言爭執此為原告勾串之作，洵非可採。原告主張以拍賣所得之十八萬三千一百
      五十元，為到達港貨物損害後之市價，應屬可採。
（二）原告主張系爭貨櫃中全部一千二百七十五箱之冷凍馬鈴薯在出口港加拿大之價
      值為美金一萬五千零九十六元，已據提出商業發票（原證二）為憑，此項價值
      依前述民法第六百三十八條規定，原應以運送物應交付時目的地之實際價值為
      準，然系爭貨物為專供肯德基公司專用之冷凍馬鈴薯，已如前述，而肯德基公
      司為全球市場上著名之速食業者此為社會上一般人所週知之事實，其選購馬鈴
      薯之品質自有特殊之要求，尚難依一般市場上馬鈴薯之價格而為認定。原告既
      已證明其受有損害，而不能證明交付目的地之實際價值，本院依民事訴訟法第
      二百二十二條第二項規定，自得審酌全卷資料認定原告之損害額。經核以國際
      貿易常情，目的港之價值如無經濟或社會動盪之巨烈變動，應較出口港為高，
      如再加上保險、運費、關稅及管理費用等，於無其他反證之情形下，依前開商
      業發票所載之一千二百七十五箱冷凍馬鈴薯價格美金一萬五千零九十六元以原
      告主張之匯率三十一．０六五比一（此部分兩造並無爭執）計算得新臺幣四十
      六萬八千九百五十七元（元以下四捨五入）為到達港實際之市價，並扣除前述
      拍賣後所得即貨物損害後之市價新臺幣十八萬三千一百五十元，為新臺幣二十
      八萬五千八百零七元，此數額應可認為最低合理之損害金額。至於原告主張以
      前述商業發票之金額加計百分之十之計算方式，或為保險業計算保險標的價值
      之慣例，但此與貨物之實際價值究有不同，尚難僅依此為損害額認定之標準，
      原告此部分之主張洵非有理。
五、綜上所述，被告為運送系爭貨物之系爭貨櫃，既未能維持合於運送之適當保存溫
    度，依民法第六百三十四條規定，被告就此損害應負賠償責任，而原告以保險人
    地位於賠償被保險人即受貨人陵陽公司所受損害後，依保險法第五十三條第一項
    代位請求，即屬有據。本院依原告所提出之商業發票所載價格，扣除前述拍賣後
    所得金額，認原告請求之金額在二十八萬五千八百零七元，及自支付命令裁定送
    達翌日（九十年九月五日）起按年息百分五之計算之法定遲延利息之範圍內，為
    有理由，應予准許。至於逾此範圍部分之請求，尚乏依據，應予駁回。另本院就
    前開運送契約請求部分為原告勝訴之判決，則原告依選擇合併方式提起侵權行為
    暨債權讓與關係請求部分，即無庸加以審酌，附此敘明。
六、兩造分別陳明願供擔保，聲請宣告假執行或免予假執行，就原告勝訴部分，核無
    不合，爰分別酌定相當之擔保金額准許之；原告其餘假執行之聲請，因訴之駁回
    而失所依據，不予准許。
七、本件事證已臻明確，兩造其餘主張陳述及所提出之證據，與判決結果無涉或無違
    ，毋庸再予審酌，附此敘明。
八、據上論結，本件原告之訴為一部有理由，一部無理由，依民事訴訟法第七十九條
    但書、第三百九十條第二項、第三百九十二條，判決如主文。
中 　　　華 　　　民 　　　國　　九十一　　年 　　十二　　月　　十三　　日
　　　　　　　　　　　　　　　　　　　　　　民事第五庭法　　　官　張松鈞
右為正本係照原本作成。
如對本判決上訴，須於判決送達後廿日內向本院提出上訴狀。
中　　　 華　　　 民　　　 國　　九十一　　年　 　十二　　月　　十三　　日
　　　　　　　　　　　　　　　　　　　　　　　　　　　法院書記官　黃媚鵑
